臺灣板橋地方法院民事裁定　　　　　　　94年度繼字第969 號
聲　請　人　乙○○
上列聲請人聲請對被繼承人許丕桑指定遺產管理人事件，本院裁
定如下：
    主    文
指定甲○○（男、民國○○年○月○○日生、身分證統一編號：Ｚ000
000000號）為被繼承人許丕桑（男、民國○○年○月○○日生、身分
證統一編號：Ｚ000000000號、生前籍設台北縣樹林市○○街54號
，於民國93年10月3日死亡）之遺產管理人。
准對被繼承人許丕桑之繼承人為承認繼承之公示催告。
被繼承人許丕桑之繼承人，應自前項公示催告最後登載新聞紙之
日起捌個月內承認繼承，上述期限屆滿，無繼承人承認繼承時，
被繼承人許丕桑之遺產，於清償債權，並交付遺贈物後，如有賸
餘即歸屬國庫。
程序費用由被繼承人許丕桑之遺產負擔。
    理    由
一、按繼承開始時，繼承人之有無不明，而無親屬會議或親屬會
    議未於1 個月內選定遺產管理人者，利害關係人或檢察官得
    聲請法院選任遺產管理人，並由法院依公示催告程序，定6
    個月以上之期限，公告繼承人，命其於期限內承認繼承，民
    法第1177條、第1178條規定甚明。
二、本件聲請意旨略以：聲請人乙○○前曾受被繼承人許丕桑委
    任為伊處理訴訟事件，雙方於民國（下同）90年2 月15日約
    定，就被繼承人許丕桑與訴外人林愫間之民事糾紛，由聲請
    人先行支付各項訴訟費用，如聲請人為被繼承人許丕桑獲得
    勝訴判決或和解者，被繼承人許丕桑願給付聲請人所得金額
    六成為報酬，有契約書為證。嗣後，聲請人為被繼承人許丕
    桑向訴外人林愫等提起民事訴訟，經台灣高等法院90年度重
    上更(一)字第14號判決訴外人林愫等應給付被繼承人許丕桑新
    台幣（下同）1,912,319元及自93年10月20日起至清償日止
    ，按年息百分之5計算之利息，訴外人林愫等之第3審上訴，
    亦經最高法院93年度台上字第2017號民事判決駁回而確定。
    是以，依聲請人與被繼承人許丕桑前揭契約書第5條之約定
    ，聲請人至少得向被繼承人許丕桑請求1,147,391元（1,9
    12,319 X60%≒1,147,391），然被繼承人許丕桑死亡前並未
    給付，故聲請人即為被繼承人許丕桑之債權人，亦為利害關
    係人。因被繼承人許丕桑於93年10月3日死亡，且其生前並
    未結婚，亦無子女，而其父許聲穗、母許陳鼠、長姐藍許金
    、長兄許五侯、三哥許丕全等人，亦早於被繼承人許丕桑死
    亡，有該等人之手抄戶籍謄本為證。惟依出生別觀之，被繼
    承人許丕桑排行為五男，則其至少應該還有二哥、四哥得為
    繼承人，且是否尚有其他繼承人，及渠等所在與存歿均屬不
    明。再者，自繼承人許丕桑死亡時起，迄今已逾一個月，然
    其親屬會議迄未能選定遺產管理人，故聲請人以利害關係人
    之身分，爰依民法第1177條、1178條第2項及非訟事件法第
    149條之規定，聲請鈞院指定被繼承人許丕桑之孫甲○○（
    即被繼承人之長兄許五候之媳婦許王牡丹之子）為被繼承人
    許丕桑之遺產管理人，並為承認繼承之公告等語。
三、經查：本件聲請人主張之前揭事實，業據聲請人陳明在卷，
    並提出被繼承人之繼承系統表、契約書影本、台灣高等法院
    90年度重上更(一)字第14號民事判決書影本、最高法院93年度
    台上字第2017號民事判決影本、被繼承人之除戶戶籍謄本、
    及許聲穗、許陳鼠、藍許金、許五侯、許丕全等人之手抄戶
    籍謄本影本、甲○○之戶籍謄本及名片各1 件為證，且經關
    係人甲○○到院陳述：「我願意擔任他的遺產管理人，被繼
    承人沒有結婚，他的兄弟都已經過世，剩下他的大哥許五侯
    就是我的爺爺，其他我還有二個堂弟，他們要叫被繼承人叔
    公。被繼承人生前住在安養院，十幾年了，都是我和我堂弟
    照料」等語，復經證人即關係人甲○○之堂弟許著增到院證
    述屬實（參見本院94年6月1日非訟事件筆錄）。是本院審認
    上開事證，經核與民法第1179條第1項第3款之規定相符，爰
    准聲請人之請，指定甲○○為被繼承人許丕桑之遺產管理人
    ，並依法限期命繼承人為承認繼承之公示催告。
四、至聲請人於聲請書狀內並載明依非訟事件法第149 條之規定
    ，然查：現行非訟事件法全文僅110 條，聲請人所指依非訟
    事件法第149 條之規定，譯其意旨，應係指民國94年2 月5
    日修正後公布之非訟事件法第151 條，惟依公布該法第198
    條規定「本法自公布時起六個月施行」，即該修正之非訟事
    件法須至民國94年8 月5 日始施行生效，是聲請人引用尚未
    施行生效之上開條文，尚屬有誤，附此敘明。
五、依非訟事件法第8 條第2 項、民事訴訟法第78條，裁定如主
    文。
中　　華　　民　　國　　94　　年　　7　　月　　27　　日
                  家事法庭  法　官  楊志勇
以上正本係照原本作成
如對本裁定抗告須於裁定送達後10日內向本院提出抗告狀
中　　華　　民　　國　　94　　年　　7　　月　　27　　日
                            書記官　吳進安
